臺灣桃園地方法院刑事判決　　　　　　　 99年度訴字第793號
公　訴　人　臺灣桃園地方法院檢察署檢察官
被　　　告　廖慧雯
選任辯護人　呂傳勝律師
被　　　告　許建豐原名許文華.
選任辯護人　潘麗茹律師
上列被告因誣告等案件，經檢察官提起公訴（99年度偵字第1440
2號），本院判決如下：
    主   文
廖慧雯意圖使他人受刑事處分，向該管公務員誣告，處有期徒刑
參月。又證人，於執行審判職務之公署審判時及於檢察官偵查時
，於案情有重要關係之事項，供前具結，而為虛偽陳述，處有期
徒刑肆月。應執行有期徒刑陸月。
許建豐證人，於執行審判職務之公署審判時，於案情有重要關係
之事項，供前具結，而為虛偽陳述，處有期徒刑肆月。
    事  實
一、廖慧雯與許建豐（原名許文華）原為夫妻關係，共同經營址
    設桃園縣八德市○○路119 號之「拳頭屋餐飲店」，渠等與
    離職員工蘇志豪、唐世欣、楊佩霖間有薪資及侵占款項之糾
    紛，蘇志豪遂於民國96年6月2日下午6 時許，約同其父蘇基
    祥、弟蘇志強及唐世欣、楊佩霖等人，前往上址向廖慧雯及
    許建豐催討所積欠之薪資。到達該店後，由蘇志豪、唐世欣
    、楊佩霖等3 人先行進入店內與廖慧雯、許建豐談判，蘇基
    祥則隨後進入上址拳頭屋餐飲店內，見廖慧雯在店內，即要
    求廖慧雯給付所欠薪資，廖慧雯因不堪蘇基祥先前2 次之騷
    擾，見蘇基祥進入店內，立即要求蘇基祥離開，許建豐在場
    見狀，亦請求蘇基祥等人至店外商談，廖慧雯及許建豐因見
    多人到店內且意圖不明，恐其等茲事，遂已先行請店內員工
    陳慧茹報警，蘇基祥等人聽聞許建豐表示要外面談，遂與許
    建豐一同步出「拳頭屋餐飲店」，其等在店外繼續討論薪資
    糾紛，適桃園縣政府警察局八德分局大安派出所（下稱大安
    派出所）警員劉士偉、吳佩寰亦接獲勤務中心指示到達現場
    處理前開糾紛，劉士偉、吳佩寰到場後介入協調，告知雙方
    如有薪資糾紛，應尋求勞工局解決，如認涉有刑事責任，則
    可至派出所報案，以尋求解決，雙方遂不歡而散。詎廖慧雯
    明知蘇基祥等人在「拳頭屋餐飲店」內未有阻擋店門妨害客
    人或其他人員進出之行為，且蘇基祥未出言恫嚇「不讓你們
    營業」，店內亦無客人因蘇基祥等人到場而紛紛走避之情，
    竟意圖使他人受刑事處分，於96年6月3日凌晨0時2分許，前
    往桃園縣政府警察局八德分局大安派出所向警員陳武亮虛構
    捏造蘇基祥阻擋其店門、不讓任何人出入，並恫嚇稱不讓其
    營業云云，誣指蘇基祥涉有妨害自由及恐嚇之事實，而對蘇
    基祥提出恐嚇及妨害自由之告訴。
二、又廖慧雯為遂行前述誣告目的，另基偽證之犯意，於96年 8
    月14日上午9 時34分許，在臺灣桃園地方法院檢察署（下稱
    桃園地檢署）檢察官以96年度偵字第18256 號偵辦蘇基祥所
    涉恐嚇及妨害自由案件訊問時，以證人身分具結後虛偽證述
    ：蘇基祥於96年6月2日，帶同蘇志豪、蘇志強、唐世欣、楊
    佩霖等人到伊店內，讓伊無法營業；當時店內有客人，蘇基
    祥拉椅子擋住走道，並說就是不讓伊營業，蘇基祥拍桌咆哮
    ，致使店內客人紛紛離開，蘇基祥等人站在門口，伊不敢離
    開等語，而於檢察官訊問時，就案情有重要關係之事項，供
    前具結，而為虛偽陳述，致蘇基祥前開妨害自由罪嫌部分經
    桃園地檢署檢察官提起公訴（蘇基祥所涉恐嚇罪嫌部分經檢
    察官不另為不起訴處分）；嗣廖慧雯於本院97年度易字第68
    5號蘇基祥被訴妨害自由案件審理時，於97年10月2日下午 2
    時20分許起，承前偽證之犯意，以證人身分具結後復虛偽證
    述：蘇基祥見到伊就要伊拿錢出來，不然就不讓伊營業，蘇
    基祥等人擋住走道，也擋住門口，伊與客人都沒辦法進出，
    蘇基祥接著又拉開椅子，坐在走道上，又說錢拿來，不然不
    讓伊營業，唐世欣就擋在大門口，所有人都沒辦法進出；直
    到警察來規勸，蘇基祥等人才出去；蘇基祥坐在走道中間之
    後，一直到警察來的時候都是這樣，蘇基祥前面是唐世欣、
    楊佩霖，後面還有1個人站在走道上，門口還有另外1個人；
    蘇基祥等人擋在走道上，伊沒辦法通過將客人點的餐點送出
    去，客人也沒辦法進來等語，而於執行審判職務之公署審判
    時，就案情有重要關係之事項，供前具結，而為虛偽陳述。
三、許建豐明知蘇基祥等人在店內時，該店內並無「10桌滿桌客
    人」，其等亦未有妨害客人用餐之行為，楊佩霖亦無以「不
    要動」、「都不准走」喝令在場用餐之人不準離開，且於警
    員劉士偉、吳佩寰到達處理糾紛前，蘇基祥、蘇志豪、蘇志
    強、唐世欣及楊佩霖等人均已在店外，未在店內阻擋「拳頭
    屋餐飲店」大門，妨礙廖慧雯、許建豐為客人送餐或有何妨
    害客人進出之事實，竟於97年10月2日本院97年度易字第685
    號蘇基祥被訴妨害自由案件審理時，以證人身分具結後虛偽
    證稱：蘇基祥坐在走道中間，並說今天就是不讓伊營業，客
    人聽到愣住了，有人起身想要走；楊佩霖還說不准走，客人
    都留在原地沒有走，因為他們有5 個人，且擋住大門；直到
    警察來才把他們帶出去；蘇基祥等人到店內的時候，店內有
    滿桌10桌客人等語，復承前偽證之犯意，於97年11月25日本
    院審理時虛偽證述：當天客人有些是廖慧雯之姑姑等親戚，
    有7、8人；蘇基祥等人在警察到場時是在店內，警察從大門
    口進入店內時，擋在門口的蘇基祥手有拉住門的手把，警察
    把他的手撥開，問他發生什麼事情，蘇基祥才與警察一起走
    到外面云云，而於執行審判職務之公署審判時，就案情有重
    要關係之事項，供前具結，而為虛偽陳述。
四、而蘇基祥因廖慧雯前開誣告所涉之妨害自由案件，經桃園地
    檢署檢察官於97年3月31日以96年度偵字第18256號提起公訴
    ，認蘇基祥涉犯刑法第304條第1項之強制罪嫌，嗣本院於98
    年2月17日以97年度易字第685號判決蘇基祥無罪，並依職權
    告發廖慧雯、許建豐前開證述情節均涉犯刑法第168 條偽證
    罪嫌。嗣桃園地檢署檢察官不服本院前開判決，提起上訴，
    經臺灣高等法院以98年上易字第1289號判決駁回檢察官之上
    訴確定，而知悉上情。
五、案經本院告發及被害人蘇基祥訴由臺灣桃園地方法院檢察署
    檢察官偵查起訴。
    理  由
一、證據能力：按被告以外之人於審判外之陳述，雖不符刑事訴
    訟法第159條之1至第159條之4之規定，而經當事人於審判程
    式同意作為證據，法院審酌該言詞陳述或書面陳述作成時之
    情況，認為適當者，亦得為證據。查本件作為認定事實所引
    用審判外之相關供述證據，固屬傳聞證據，惟公訴人及被告
    廖慧雯、許建豐及其等之辯護人於準備程序期日均表示無意
    見而不予爭執（見本院99年度審訴字第1429號卷第37頁、本
    院99年度訴字第793 號卷第36頁），本院審酌上開證據資料
    製作時之情況，尚無違法不當及證明力明顯過低之瑕疵，亦
    認為以之作為證據應屬適當，揆諸前開規定，認前揭證據資
    料均有證據能力。至其餘資以認定被告廖慧雯、許建豐犯罪
    事實之非供述證據，亦查無有何違反法定程式取得之情形，
    均認具有證據能力。
二、關於被告廖慧雯誣告、偽證部分：
(一)、訊據被告廖慧雯固坦承被害人蘇基祥及蘇志豪、蘇志強、唐
    世欣、楊佩霖等人曾於96年6月2日下午6 時許，至「拳頭屋
    餐飲店」內，質問關於蘇志豪與該店之金錢糾紛一事，且其
    於96年6月2日凌晨0時2分許，前往大安派出所報警處理，惟
    矢口否認有何誣告、偽證之犯行，辯稱：蘇基祥等人進入到
    店內時，伊與員工陳慧茹正在櫃台裡面忙，因為蘇基祥開口
    就跟伊要錢，伊就說請你出去，蘇基祥等人在店內不走，蘇
    基祥還拉了1 張椅子坐在走道中間，是通向出口的唯一走道
    ，其他人也是站在走道上面，這時候被告許建豐就來了，其
    向蘇基祥等人質問為何還要來店內，伊印象中蘇基祥有說要
    讓伊無法營業，伊覺得對來者不善，因為蘇基祥前2 次來店
    時，曾跟被告許建豐談論業務侵占的事情，蘇基祥看到伊在
    錄影，直接就過來搶伊的攝影機，所以伊這次看到他們過來
    ，才覺得來者不善；當時店內有客人，但客人人數、實際動
    向伊均不清楚，伊當時被嚇到了；陳慧茹報警後，伊不曉得
    有沒有人告訴蘇基祥已經報警，因為伊害怕他們會砸店，所
    以伊說請他們出去，警察到店裡之前，伊不記得他們在店裡
    還是有出去，因為伊很害怕，客人也在原位，但伊沒有注意
    到客人的動向，因為走道就是被蘇基祥等人占住，至於蘇基
    祥等人有無制止客人離開，以及店內每桌狀態如何，伊不是
    很清楚；伊確實有看到客人走掉，但伊不確定是原本在店內
    的客人還是外面的客人云云，被告廖慧雯之辯護人辯護稱：
    被告廖慧雯係前案之被害人而提出告訴，既屬告訴人而非證
    人，自不生具結之效力，且被告廖慧雯在前案所述均為真實
    ，只因缺乏積極證據證明而不被法院採信，應無誣告或偽證
    之犯行云云。經查：
  1.被告廖慧雯於96年6月3日凌晨0時2分許，前往大安派出所向
    職司刑事偵查輔助之司法警員陳武亮申告被害人蘇基祥於同
    年6 月2日下午6時30分許，在其經營「拳頭屋餐飲店」內對
    其恫嚇稱「不讓你們營業」，且與一同前往之另4 人阻擋其
    店門不讓任何人出入云云，對被害人蘇基祥提出恐嚇及妨害
    自由之告訴，該案經桃園縣政府警察局八德分局報請桃園地
    檢署偵辦，桃園地檢署檢察官以96年度偵字第18256 號案件
    偵查結果，認被害人蘇基祥涉犯強制罪嫌，提起公訴，另所
    涉恐嚇罪嫌部分，則不另為不起訴處分確定。嗣被害人蘇基
    祥所涉妨害自由案件，經本院以97年度易字第685 號案件審
    理結果，認被告廖慧雯、許建豐於本院審理時所為證述不實
    ，判決被害人蘇基祥無罪，桃園地檢署檢察官不服提起上訴
    ，經臺灣高等法院以98年度上易字第1289號判決駁回其上訴
    而確定之事實，為被告廖慧雯所不否認，且有大安派出所96
    年6 月3日調查筆錄、桃園地檢署96年8月14日訊問筆錄及證
    人結文、本院97年10月2 日審判筆錄及證人結文、本院97年
    度易字第685 號判決、臺灣高等法院98年度上易字第1289號
    判決等件在卷可稽（見臺灣桃園地方法院檢察署96年度偵字
    第18256號影卷第14、15、29-32 頁，本院97年度易字第685
    號影卷第50頁背面-57、101、245- 253背面，臺灣高等法院
    98年度上易字第1289號影卷第45- 49頁），此部分事實，堪
    予認定。
  2.證人即在場之員工田旻欣於100年1月28日本院審理時證述：
    伊看過蘇基祥到「拳頭屋餐飲店」1 次，但伊對於蘇基祥到
    店裡時店內有無客人用餐、是否聽到有人大聲罵髒話等情節
    ，伊均不記得；但該次有警察到場處理糾紛，至於幾個警察
    到場伊亦不記得，警察到場後如何處理，伊沒有看到，當時
    許建豐、廖慧雯及其他人都在外面等語（見本院99年度訴字
    第793 號卷第77頁），其雖就被害人蘇基祥到場時該店內之
    客人數量、反應等情節均表示不記得，惟據其於98年1 月20
    日本院97年度易字第685 號案件審理時證稱：當天伊在「拳
    頭屋餐飲店」負責外場，蘇基祥等人進來說要領薪水，被告
    許建豐跟對方講，雙方都有點動氣，口氣都不是很好，後來
    蘇基祥有坐在靠走道之椅子上，側身面對櫃台，是從櫃檯起
    算的第2或第3張桌子，蘇基祥等人在店內時間有5 分鐘以上
    ，後來被告許建豐請他們到店外面去講；蘇基祥等人在店內
    時，店內沒有客人，他們出店外，才有1 個人進來，該名客
    人也是在外面看了很久才進來，進來還後問伊店裡發生何事
    情，當時店內沒有要出餐而沒有辦法出餐之情形；蘇基祥坐
    椅子時，因沒有客人，也沒有人在走動，所以不清楚是否會
    妨礙到人，伊沒有要送餐所以也沒有發生蘇基祥等人不讓伊
    通過中間走道之情形；蘇基祥等人到店外之後，口氣比較大
    聲，在店內時，則是很多人一起講話，音量都算還可以，他
    們在店內的時候，伊有聽到某人說他還會再來，至於不讓人
    營業等語伊沒有聽到；當天警方到場的時候，蘇基祥等人已
    經在店外面的門口等語（見本院97年度易字第685 號影卷第
    204-215頁），其於99年1月28日檢察事務官詢問時證稱：蘇
    基祥等人在店內時，店內並無客人，是他們走到門外後，才
    有1個客人進來；當時有2名同事站在櫃台，伊是在櫃台後面
    靠進廚房附近擦盤子，因為當時店內沒有客人，所以伊及同
    事都沒有為客人送餐，伊不記得蘇基祥等人有無對客人說「
    不准動」、「不准走」或「不讓你們營業」等話，伊印象中
    蘇基祥坐椅子時並沒有故意要阻礙走到讓人無法通行的行為
    ；警察到場處理時，蘇基祥等人是在店外等語（見臺灣桃園
    地方法院檢察署98年度他字第3995號卷第45頁），證人田旻
    欣業明確證述被害人蘇基祥等人在店內時，店內並無客人，
    蘇基祥等人更無影響客人進出或阻礙員工送餐之行為，且警
    察係於被害人蘇基祥等人已離開店內始到達現場等情，顯與
    被告廖慧雯所述被害人蘇基祥等人站在門口或擋在走道上，
    其無法將客人所點餐點送出或客人也沒辦法進來等情相悖，
    亦無其所指被害人蘇基祥拍桌咆哮，致使店內客人紛紛離開
    ，或被害人蘇基祥坐在走道中間之後，一直到警察請他們出
    去來之情節。衡之證人田旻欣於本院97年度易字第685 號案
    件審理及本件檢察事務官訊問時之證述，其關於描述被害人
    蘇基祥進入店內時該店並無客人，以及警員到場時被害人蘇
    基祥等人業已在店外等情，證述內容均一致連貫，並無矛盾
    之處，而前開作證時間較接近案發時間，其記憶應較為明確
    ，再者，證人田旻欣與被害人蘇基祥、被告廖慧雯間並無怨
    隙，衡情並無偏袒任一方之動機，亦無須甘冒偽證罪之風險
    為虛偽之證述，其陳述自具有相當之可信度。證人蘇基祥於
    本院審理時證述：伊與蘇志豪、蘇志強、唐世欣、楊佩霖一
    同坐車前往「拳頭屋餐飲店」，唐世欣、蘇志豪、楊佩霖 3
    人先進入，過了1、2分鐘，伊才進入店內，蘇志強都在車上
    沒有下車，被告廖慧雯看到伊進去，就一直對伊咆哮，叫伊
    出去，伊說要找老闆，被告廖慧雯說老闆不在，過沒幾秒，
    被告許建豐就從樓上下來對伊說到外面談，伊就與蘇志豪、
    唐世欣、楊佩霖及被告許建豐到外面談，店內應該是沒有什
    麼客人；伊在店內有拉開櫃台前桌子旁的椅子坐下來，當時
    並沒有員工在送餐，員工都在櫃檯那邊，伊沒有擋住門口不
    讓客人進入等語（見本院99年度訴字第793號卷第72-75頁）
    ，雖其證述店內客人數量與證人田旻欣所述非完全一致，然
    證人蘇基祥當日前往「拳頭屋餐飲店」係為向被告廖慧雯、
    許建豐催討蘇志豪之薪資，其在該店內所重視者，當非該店
    客人之數量，亦有可能倉促間將該店內之員工誤認為用餐之
    客人，而證人田旻欣係在場之員工，其就該店客人數量當知
    之甚詳，且其亦無偏袒被害人蘇基祥等人或被告廖慧雯、許
    建豐一方之動機，其所述被害人蘇基祥進入店內時，該店並
    無客人等情，較屬可採，除此之外，證人田旻欣、蘇基祥關
    於店內並無員工為客人送餐，亦無要出餐而沒有辦法出餐一
    節則屬一致，益足徵證人田旻欣前開證述，應非虛假，堪信
    為真實。
  3.又證人即到場處理之警員劉士偉於本院100年1月28日審理時
    證述：伊與同事吳佩寰開巡邏車前去「拳頭屋餐飲店」，該
    店女老闆即被告廖慧雯有告訴伊有人去要員工的薪水，蘇基
    祥亦有告訴伊他兒子在該處打工，但薪水沒給，當時談話的
    地點是在店外的玻璃窗前面，伊在詢問發生何事情時，雙方
    都是在屋外，之後雙方都自行前去派出所，但不是伊帶去的
    ；伊在處理糾紛前後，並無進入店內，伊到場時，被告廖慧
    雯、許建豐及蘇基祥、蘇志豪等人都在店外玻璃落地窗的正
    前方等語（見本院99年度訴字第793號卷第67-69頁背面），
    其於99年1 月28日檢察事務官詢問時證述：伊與吳佩寰到達
    時，蘇基祥等人都已站在店外，伊沒有命令或勸導蘇基祥等
    人自店內走出店外，當時被告廖慧雯、許建豐都沒有向伊提
    到有人在店內鬧事、阻擋走道或是有恫赫客人之行為等語（
    見同上他字卷第44頁），其於98年1 月20日本院97年度易字
    第685 號案件審理時證述：伊接到民眾報案到現場時，即見
    到蘇基祥等人站在店門口，伊就下車問發生什麼事情，該店
    老闆說他的員工到店裡來要薪資；因伊認為一群人在店門口
    吵吵鬧鬧，會妨礙到店家的生意，所以就請他們到派出所；
    店家報案時，有提到影響到他們的生意；雙方都顯得比較氣
    憤，但爭執的重點在於店家提到被侵占款項，沒有提到其他
    的事由；店老闆或老闆娘沒有跟伊提到剛剛有人在店內鬧事
    、咆哮、妨礙店的經營等語（見本院97年度易字第685 號影
    卷第220-226頁背面）；又證人即另1名到場處理之警員吳佩
    寰於本院100年1月28日審理時證述：伊與劉士偉到現場時一
    起下車處理民眾糾紛，伊到現場時雙方當事人在外吵架，伊
    在現場與雙方談了約10至20分鐘，糾紛的情形好像是員工侵
    占公款或是作假帳之類，而老闆不付給員工薪水，伊請他們
    到派出所報案，除此之外店家並無表示還有其他糾紛，至於
    被告廖慧雯、許建豐有無向伊表示蘇基祥等人在現場有妨害
    營業的情形，伊無印象，伊當天沒有進入「拳頭屋餐飲店」
    等語（見本院99年度訴字第793號卷第67-69頁背面），其於
    99年5月6日檢察事務官詢問時證述：伊與劉士偉到達現場時
    ，蘇基祥及同行之4、5人當時都是站在店外騎樓的馬路上，
    伊與劉士偉都沒有進入店內，伊沒有命令或勸導蘇基祥等人
    自店內走出店外，店家向伊反應員工作假帳，蘇基祥等人一
    聽到此就與店家發生爭執，伊沒有印象被告廖慧雯、許建豐
    有向伊提及蘇基祥在店內有拿椅子坐下擋住走道之情形等語
    （見同上他字卷第204、205頁）。依證人劉士偉、吳佩寰之
    證詞，其等至現場時，蘇基祥等人已在店門口外爭吵，顯與
    被告廖慧雯所稱被害人蘇基祥等人係警察規勸才出去店外，
    全然相違。再衡諸常理，倘蘇基祥等人確有如被告廖慧雯所
    言，妨害其行使營業之權利，被告廖慧雯當會在警方到場時
    敘及被害人蘇基祥等人之犯罪經過，始符常情，惟依證人劉
    士偉、吳佩寰所述，當時雙方固然於店門外互有爭執，然雙
    方爭執重點乃在「薪資糾紛」，其間或稍提及「影響店家生
    意」，但被告廖慧雯或許建豐未曾向證人劉士偉或吳佩寰提
    及有人在店鬧事、阻擋走道、恫嚇客人不得離開之犯罪情節
    ，自與常情有違，反足徵證人田旻欣前開所述蘇基祥等人在
    店內時，店內並無客人，並無影響客人進出或員工送餐之情
    事，及警察係於被害人蘇基祥等人在店外時始到達現場之情
    ，始屬真實。
  4.被告廖慧雯於本院審理時雖辯稱：蘇基祥等人確實占住店內
    走道，至於蘇基祥等人有無制止客人離開，以及店內每桌狀
    態如何，伊不是很清楚，但伊有看到客人走掉，惟伊不確定
    是原本在店內的客人還是外面的客人，且當天蘇基祥確實有
    講「我就是不讓你們營業」云云，惟查，其於96年8 月14日
    檢察官訊問時明確證述：當時店內有客人，蘇基祥等人進來
    後，蘇基祥先拉椅子，坐下擋住走道，之後說「我就是不讓
    你們營業」，期間蘇基祥曾拍桌子咆哮，致店內客人紛紛離
    開；蘇基祥等人站在門口，伊不敢離開等語（見臺灣桃園地
    方法法院檢察署96年度偵字第18256 號影卷第31、32頁），
    其於97年10月2日本院97年度易字第685號案件審理時亦明確
    證稱：蘇基祥等人坐同一輛車來停在門口，唐世欣第一個進
    店，楊佩霖、蘇基祥及蘇志強、蘇志豪等人接續進來，蘇基
    祥進來，看見伊就說「錢呢？錢拿來，要不然，我不讓你們
    營業」，唐世欣則說「證據呢？證據呢？」；蘇基祥前方站
    著唐世欣、楊佩霖，背後另有一個人站在走道上，門口還有
    另一個人；蘇基祥等人擋住整個走道，也擋住出入口，導致
    店方的人與客人都沒辦法進出，蘇基祥接著拉出第2 張餐桌
    的椅子，坐在走道上，並拍打桌子、咆哮，又說「錢拿來，
    不然不讓你們營業」、「做什麼老闆」，楊佩霖還說「幹你
    娘、瘋女人」等話，後來唐世欣、蘇志豪就擋在大門口，所
    有人都沒辦法進出，一直到警察來的時候，蘇基祥都是坐在
    中間走道；他們擋在走道上，當時有客人點餐後在位置上等
    伊送餐過去，伊沒辦法送過去；蘇基祥等人到店內時，印象
    中至少有3、4桌客人，有些客人在等餐、有些在用餐，沒有
    客人因為等到不耐煩而先行離開，但有些原本在用餐的客人
    看到蘇基祥等人進來，就不想再吃了，停下來用餐，坐在椅
    子上要結帳出去，但是他們沒辦法走到櫃檯結帳，也沒辦法
    出去等語（見本院97年度易字第685 號卷第50-65 頁），被
    告廖慧雯於前案檢察官訊問時明確證述其店內之客人因被害
    人蘇基祥拍桌咆哮而紛紛離開等情，嗣於本院前案審理時又
    明確、詳細證述當時店內有3、4桌客人，被害人蘇基祥進入
    後即大聲咆哮要錢，並恫嚇稱「不讓你們營業」，又將距櫃
    台處第 2張餐桌之椅子拉開坐下故意擋住中央狹窄走道，唐
    世欣、楊佩霖、蘇志強亦站立於中央走道故意阻擋伊等送餐
    ，蘇志豪則站在大門口，唐世欣旋亦走至大門口擋住他人出
    入，店內正在用餐之客人見狀均停止用餐坐在原位不敢妄動
    ，且因走道及店門遭惡意阻擋故均無法離開現場，用餐完畢
    者亦無法至櫃台結帳，在外欲進入用餐者亦未敢進入等情，
    然究諸被告廖慧雯前開二次陳述，皆係對被害人蘇基祥涉有
    恐嚇、妨害自由犯行之事實加以證述，惟其就店內客人是否
    因被害人蘇基祥拍桌紛紛走避、抑或全部留於原處未敢擅動
    此等明確且無混淆誤認之虞之情事，於檢察官訊問時先係證
    述店內客人因被害人蘇基祥拍桌而紛紛離開云云，於本院前
    案審理時改證述被害人蘇基祥拍打桌子咆哮，唐世欣、蘇志
    豪擋在大門口，所有人都沒辦法進出云云，先後所為陳述明
    顯相悖，且關於被害人蘇基祥有無恫赫被告廖慧雯「不讓你
    們營業」一節，於警詢及檢察官訊問時皆未提及，而其於本
    院前案審理時就被害人蘇基祥進入店內恫嚇「不讓你們營業
    」，在場客人之反應等情，明顯矛盾，已有疑義，況其所述
    店內客人受被害人蘇基祥恫赫時之反應及情節，顯與證人田
    旻欣證述被害人蘇基祥進入店內時該店並無客人等情，要屬
    迥異，其於本院審理時始空言否認已不清楚當時店內人數、
    店內客人反應如何云云，要屬卸責之詞，不足採信。
(二)、至被告廖慧雯之辯護人為被告辯護稱：被告廖慧雯於前按所
    述均屬真實，僅因缺乏積極證據而未被採信，不應構成誣告
    、偽證罪云云。惟按告訴人所訴之事實，若有出於誤會或懷
    疑有此事實而為申告，以致不能證明其所訴之事實為真實，
    縱被訴人不負刑責，而告訴人因缺乏誣告之犯意，亦難成立
    誣告罪；反之，若以自己親歷之事實，堅指他人有犯罪行為
    ，向該管公務員告訴，因非出於誤會或懷疑而係出於故為虛
    構者，即無解於誣告罪之構成（最高法院94年度臺上字第15
    78號判決要旨可資參照）；又按刑法第168 條之偽證罪，係
    以證人於案情有重要關係之事項，故意為虛偽之陳述為構成
    要件之一，而所謂「虛偽之陳述」，必須行為人以明知不實
    之事項，故為虛偽之陳述，始為相當；質言之，必須行為人
    主觀上明知反於其所見所聞之事項，故意為不實之陳述而言
    ，如上訴人就其聽聞而為證述，或因誤會或記憶不清而有所
    錯誤，因欠缺犯罪故意，均與故為虛偽陳述之犯罪構成要件
    有間，則不能以本罪相繩（最高法院92年度臺上字第4895號
    判決要旨可資參照）。查被告廖慧雯係親見、親聞被害人蘇
    基祥等人在「拳頭屋餐飲店」內之各項行為舉止之當事人，
    相較於旁觀者之在場員工田旻欣、警員劉士偉、吳佩寰等人
    ，當能明確知悉被害人蘇基祥等人在店內有無阻擋走道或出
    言恫稱「不讓你們營業」致妨害「拳頭屋餐飲店」員工及在
    場客人出入之行為，亦當能明確陳明被害人蘇基祥等人在警
    員到場前、後之舉止為何，該店內客人之人數、反應，以及
    警員是否至店內將其等帶出店外之事實，然被告廖慧雯竟猶
    於96年6月3日凌晨0時2分許，前往大安派出所向警員陳武亮
    誣指被害人蘇基祥有恐嚇及妨害自由之犯行而提出告訴，復
    於檢察官訊問及本院審理時，就被害人蘇基祥是否擋住走道
    致其與客人都沒辦法進出，及被害人蘇基祥曾恫稱不讓其營
    業，拍桌咆哮，致使店內客人紛紛離開，直至警察規勸始離
    開店內，且被害人蘇基祥等人擋在走道上，其沒辦法通過將
    客人點的餐點送出，客人也沒辦法進來，此一對於案情有重
    要關係之事項，具結後而為虛偽陳述，其所陳述之事實顯與
    在場親見、聽聞之證人田旻欣、劉士偉、吳佩寰等人之證述
    明顯不符，難認其係誤認或有所懷疑，亦非誇大，而已屬虛
    構程度，其屬違反事實而為之虛偽陳述，足認有誣告及偽證
    之主觀犯意及行為。辯護人上開所辯，自無可取。
三、關於被告許建豐偽證部分：
(一)、訊據被告許建豐亦不否認被害人蘇基祥等人曾於96年6月2日
    下午6 時許，至「拳頭屋餐飲店」內，質問關於蘇志豪薪資
    糾紛等情，惟矢口否認有偽證之犯行，辯稱：伊當時在店內
    1 樓即被告廖慧雯後方的油炸區，伊不清楚為何有證人說伊
    是從2 樓下來，因為伊店內的走道沒有很寬，所以伊有看到
    他們進來的順序，伊看到蘇基祥先進來，後來陸續是唐世欣
    、蘇志豪、楊佩霖及蘇志強進來，他們一進來就有拍手的動
    作，並說錢拿來，伊想當時客人很多，10桌是滿的，他們應
    該不敢怎麼樣，被告廖慧雯就請蘇基祥他們出去，後來伊就
    看到蘇基祥對廖慧雯咆哮，並要伊將錢拿出來，伊走過去跟
    蘇基祥說大家都是成年人要好好談；伊當時是在跟唐世欣講
    話，伊有看到蘇基祥將椅子拉出來坐在走道上，唐世欣後來
    走到店內放醬料的地方，蘇志豪站在蘇基祥前面，蘇基祥後
    面是楊佩霖，蘇志強手一直握著門，起訴書上面寫蘇基祥是
    錯的，實際上是蘇志強，楊佩霖有跟客人說都不准走、都不
    准動，警察來時他們還在店內，而坐在副駕駛座的警員先走
    進來問發生什麼事情，當時另外1 個警察還坐在車內，蘇基
    祥等人跟警察表示伊沒有發薪水給蘇志豪，伊有跟警察說他
    們是來鬧事的，但是警察沒有處理，後來是警察請他們出去
    的云云，被告許建豐之辯護人辯護稱：被告許建豐係依據自
    己親身經歷、見聞而為陳述，並無偽證犯行云云。經查：
  1.關於被害人蘇基祥等人於警察到場時，係在店內抑或店外一
    節：被害人蘇基祥等人於警察到場時，均係在店內，而非如
    被告許建豐所述係由到場警察之警察將渠等帶出片外等情，
    業據證人田旻欣、劉士偉、吳佩寰證述明確，已認定如前所
    述，被告許建豐猶執前詞置辯，自無足採信。
  2.關於被害人蘇基祥在店內時，現場客人之人數及被害人蘇基
    祥及楊佩霖有無妨害營業一節：依被告廖慧雯於本院前案審
    理時證述，其與被告許建豐皆全程在場目擊，當時店內有 3
    至4桌客人等情（見本院97年度易字第685號影卷第62頁），
    核與被告許建豐於本院前案審理時證述現場有滿桌10桌之客
    人云云（見本院97年度易字第685 號影卷第91、92頁），明
    顯不符，證人許建豐固解釋稱：當時滿桌之客人中有7至8人
    係其被告廖慧雯之姑姑等親戚，所以伊認為不收錢，故不認
    為是客人云云，然此情為真，除仍與被告廖慧雯所述3至4桌
    客人不符，且被害人蘇基祥有如被告許建豐所言被害人蘇基
    祥出言恐嚇及惡意阻擋走道之舉動，衡情被告廖慧雯之親戚
    當無不出面制止或立即報警之舉動，被告廖慧雯、許建豐亦
    當委請渠等出面作證，然不但被告廖慧雯於本院前案審理時
    始終未提及當時有自己姑姑或其他親戚在場，且被告許建豐
    於本院前案審理時亦始終未陳報該等親戚之姓名年籍供本院
    傳喚，甚且表明：渠等雖在店內，但非伊男方之親戚，不知
    道渠等能不能證明云云（見本院97年度易字第685號影卷第1
    31、132 頁），徒以此不符常情之理由，編織前開在場得證
    明被害人蘇基祥確有妨害營業之行為無法傳喚之謊言，實難
    令人採信。再者，據證人田旻欣前開證述情節可知，被害人
    蘇基祥在「拳頭屋餐飲店」時，並無向被告廖慧雯表示「我
    就是不讓你們營業」等語，該店內未有客人在場，亦未有需
    為客人送餐之事實；而被告廖慧雯於前案警詢、檢察官訊問
    及本院審理時均僅提及被害人蘇基祥將椅子拉開坐下擋住走
    道、口出不遜言詞不斷索討薪資情節，卻始終未提及楊佩霖
    有出言恫稱「不准動」、「不準走」之言詞，與被告2 人毫
    無利害攸關之證人田旻欣亦僅證稱蘇基祥等人口氣固較不好
    ，然不記得楊佩霖曾以此言詞恫嚇在場眾人；甚而當時在場
    之員工陳慧茹於檢察官訊問時僅證稱：蘇基祥等人是一起來
    的，大部分都是蘇基祥在說話等語（見臺灣桃園地方法院檢
    察署96年度偵字第18256 號影卷第32頁），亦未提及隨同被
    害人到場之楊佩霖有如被告許建豐所稱之恫嚇言詞，足徵楊
    佩霖並無被告許建豐所述有何出言「不准走」、「不准動」
    等妨害營業之言語。被告許建豐仍執前詞置辯，亦難採信。
  3.關於蘇志強手握「拳頭屋餐飲店」店門一節：查被告許建豐
    於本院前案審理時明確證述：警察到場時，蘇基祥等人在店
    內，後來有出去，因為警察從大門口走進來時，蘇基祥擋在
    大門口，手有拉住門的手把，警察把他的手撥開來，問他發
    生什麼事情，他們才一起走出去外面等情（見本院97年度易
    字第685號影卷第134、135 頁），與其於本院審理時所辯係
    蘇志強握住大門手把云云，顯有不符，反可徵其於本院前案
    審理時係屬虛偽陳述；此外，據證人田旻欣、劉士偉、吳佩
    寰前開證述情節，到場之警察均無人進入店內，自無可能將
    人在店內之蘇志強握住大門之手撥開，被告許建豐此部分辯
    解，亦屬無稽，不足採信。
(二)、被告許建豐之辯護人為被告許建豐辯護稱：被告許建豐係依
    據自己親身經歷、見聞而為陳述，並無偽證犯行云云。惟查
    ，被告許建豐與被告廖慧雯同係親見、親聞被害人蘇基祥等
    人在「拳頭屋餐飲店」內之各項行為舉止之當事人，相較於
    旁觀者之在場員工田旻欣、警員劉士偉、吳佩寰等人，當能
    明確知悉被害人蘇基祥或楊佩霖於店內有無阻擋走道或出言
    「不准走」、「不准動」致妨害「拳頭屋餐飲店」員工及在
    場客人出入之行為，亦當能明確陳明被害人蘇基祥等人在警
    員到場前、後之舉止為何，該店內客人之人數、反應，以及
    警員是否至店內將其等帶出店外，竟明知被害人蘇基祥在店
    內時，該店內並無「10桌滿桌客人」，蘇基祥亦未有妨害客
    人用餐之行為，且楊佩霖亦無以「不要動」、「不准走」喝
    令在場用餐之人不准離開，及警員劉士偉、吳佩寰到達處理
    糾紛前，蘇基祥等人均已在店外，未在店內阻擋他人進出，
    或有妨礙廖慧雯、許建豐為客人送餐或有何妨害客人進出之
    事實，仍於本院前案審理時，具結後而為與在場證人田旻欣
    、劉士偉、吳佩寰及被告廖慧雯相反之陳述，其就此一對於
    案情有重要關係之虛偽陳述，亦有偽證之主觀犯意及行為，
    至屬明確。
四、綜上所述，被告廖慧雯、許建豐上開所辯要係飾卸之詞，不
    足採信，本件事證明確，被告廖慧雯誣告及偽證之犯行，被
    告許建豐偽證之犯行，均堪認定，應依法論科。
五、論罪科刑：
(一)、核被告廖慧雯就犯罪事實一、二所為，係犯刑法第169 條第
    1項之誣告罪及同法第168條之偽證罪。又被告廖慧雯於96年
    8月14日在桃園地檢署檢察官訊問時及於97年10月2日本院97
    年度易字第685 號案件審理時，就同一案件為供前具結後虛
    偽陳述，然僅侵害一個國家審判權之法益，所為二偽證行為
    ，應係以一個偽證之犯意，接續為之，為單純一罪（最高法
    院82年度臺上字第6367號判決意旨參照）。又被告廖慧雯所
    犯上開二罪間，犯意各別，罪名不同，應分論併罰。被告廖
    慧雯之辯護人雖為被告辯稱：被告廖慧雯係基於告訴人之地
    位而提出告訴，屬告訴人而非證人，其具結自不生效力云云
    ，然按告訴人係向司法警察機關或偵查機關申告犯罪事實而
    要求訴追之人，其於我國刑事訴訟法中，並非法定列舉之獨
    立證據方法，若以告訴人所陳親身經歷之被害經過，作為認
    定犯罪事實之依據時，乃居於證人之地位，亦即其證據方法
    為證人，必須踐行有關證人之證據調查程序，除非其有依法
    不得令其具結之情形，否則事實審法院應命其具結，若依法
    應具結而未具結時，該告訴人有關被害事實之陳述，無證據
    能力，法院不得採其陳述作為判決之基礎（最高法院94年度
    臺上字第3825號）。查被告廖慧雯雖係前案之被害人而提出
    告訴，惟其於檢察官訊問、本院前案審理時，均係以證人身
    分命其具結後而為具結，此有各該筆錄及證人結文在卷可稽
    ，顯係以證人身分而陳述關於本件被害人蘇基祥所涉強制、
    恐嚇罪嫌之事實，其證言之真實性，自應以刑法上偽證罪之
    處罰作為擔保，而得為偽證罪處罰之主體，辯護人前開所辯
    ，容有誤會，要無採取。
(二)、核被告許建豐就犯罪事實三所為，係犯刑法第168 條之偽證
    罪。又刑事訴訟法第188 條之規定，具結非僅於訊問前，即
    訊問後亦得為之，且於同一案件之偵查程序中，同一證人歷
    經多次訊問時，具結一次後，即毋庸再重覆命其具結（最高
    法院95年度臺上字第2426號、96臺上5177號判決要旨參照）
    。循此，被告許建豐以證人身分於97年10月2 日本院訊問時
    ，審判長已向其告知具結義務及偽證罪之處罰，有該次審判
    筆錄及證人結文在卷可稽（見本院97年度易字第685 號影卷
    第47、100 頁），又審判長嗣後於97年11月25日以證人身分
    訊問被告許建豐前，固未命其再次進行朗讀結文、具結等程
    序，惟審判長仍告知被告許建豐其前次作證時具結之效力仍
    然存在，仍需據實陳述，如作偽證會受偽證罪之處罰等語，
    ，有該次審判筆錄在卷可憑（見本院97年度易字第685 號影
    卷第129 頁），足認被告許建豐在該期日之供述前，亦明瞭
    其之前具結效力依然存在，自無庸重複命其具結，其如有需
    為之陳述，仍應受偽證罪之處罰。然其既係就同一案件所為
    2 次偽證行為，僅侵害一個國家審判權之法益，應係以一個
    偽證之犯意，接續為之，為單純一罪（最高法院82年度臺上
    字第6367號判決意旨參照），附此敘明。又起訴書雖記載被
    告廖慧雯、許建豐係基於偽證之犯意聯絡，而為偽證犯行云
    云，然被告廖慧雯、許建豐於檢察官訊問時、本院審理時各
    自就該案案情有重要關係之事項，分別於供前具結而為虛偽
    陳述，且渠等所述虛偽情節，亦核無一致，足認渠等並無犯
    意聯絡，檢察官雖一併起訴，仍應各自論擬，併此敘明。
(三)、爰審酌被告廖慧雯為一己之私而虛構不實事項向檢察官誣告
    他人犯罪，致檢察官發動偵查程序浪費司法資源，造成無謂
    損失，所為非是，且被告廖慧雯兩度分別於檢察官訊問及本
    院審理時以證人身分具結後為虛偽之證述，被告許建豐於本
    院審理時為使被害人蘇基祥被訴強制罪嫌成立而為虛偽陳述
    ，意圖影響法院審判之結果，其等行為已戕害國家之司法威
    信，並造成司法資源過度浪費，且犯後均否認犯行，仍飾詞
    狡辯，毫無悔意等一切情狀，分別量處如主文所示之刑，並
    就被告廖慧雯定其應執行之刑，以示懲戒。
據上論斷，應依刑事訴訟法第299條第1 項前段，刑法第168條、
第169條第1項、第51條第5款，判決如主文。
本案經檢察官蔡正傑到庭執行職務。
中    華    民    國    100     年    3     月    29  日
                刑事第四庭審判長 法  官  張淑華
                                 法  官  張宇葭
                                 法  官  林維斌
以上正本證明與原本無異。
如不服本判決應於收受判決後10日內向本院提出上訴書狀，並應
敘述具體理由。其未敘述上訴理由者，應於上訴期間屆滿後20日
內向本院補提理由書( 均須按他造當事人之人數附繕本) 「切勿
逕送上級法院」。
                                 書記官   鄭嘉惠
中    華    民    國   100    年    3     月    29    日